【裁判字號】    95,簡上,131
【裁判日期】    951212
【裁判案由】    違反動產擔保交易法
【裁判全文】
臺灣基隆地方法院刑事判決             95年度簡上字第131號
上  訴  人
即  被  告  丙○○
上列上訴人即被告因違反動產擔保交易法案件，不服本院基隆簡
易庭95年度基簡字第701號，中華民國95年8月21日第一審簡易判
決（聲請簡易判決處刑案號：臺灣基隆地方法院檢察署95年度偵
緝字第390號）提起上訴，本院管轄之第二審合議庭判決如下：
    主  文
上訴駁回。
    事實及理由
一、本案經本院審理結果，認第一審簡易庭以上訴人即被告丙○
    ○為動產擔保交易之債務人，意圖不法之利益，將標的物出
    質，致生損害於債權人，其所為係觸犯動產擔保交易法第38
    條之罪，依刑事訴訟法第449條第1項前段、第454條第2項，
    動產擔保交易法第38條，刑法第11條前段、第2條第1項、第
    47條第1項，修正前刑法第41條第1項前段，罰金罰鍰提高標
    準條例第1條前段，修正前罰金罰鍰提高標準條例第2條，現
    行法規所定貨幣單位折算新臺幣條例第2 條等規定，判處被
    告拘役50日，如易科罰金，以銀元300元即新臺幣900元折算
    一日，核其認事用法，尚無違誤，量刑亦稱妥適，應予維持
    ，爰引用第一審簡易判決及檢察官聲請簡易判決處刑書（如
    附件）記載之事實、證據及理由。
二、被告之上訴意旨以其有意願與告訴人和潤企業股份有限公司
    達成民事和解，請求撤銷原審判決，並從輕量刑云云。
三、本院則以：訊據被告於本院準備程序中就原聲請簡易判決處
    刑書暨原審判決所認定之犯罪事實坦承不諱（民國95年11月
    1 日準備程序筆錄參照），並有卷附動產擔保附條件買賣契
    約書、動產擔保交易附條件買賣設定申請書、臺北市優良當
    鋪收當物品登記簿可稽，足認被告上開自白與事實相符，堪
    可採信。本案事證明確，被告犯行堪可認定，應依法論科。
四、論罪科刑：
    (一)刑法於94年2月2日修正公布，95年7月1日施行（下稱新
        法；修正前刑法下稱舊法），新法第2條第1項之規定，
        係規範行為後法律變更所生新舊法律比較適用之準據法
        ，於新法施行後，應適用新法第2條第1項之規定，為「
        從舊從輕」之比較。本案之新舊法比較詳如附表所示。
    (二)核被告所為，係犯動產擔保交易法第38條之罪。被告前
        曾受如聲請簡易判決處刑書所載有期徒刑之執行，此有
        臺灣高等法院被告前案紀錄表附卷可考，其於有期徒刑
        之執行完畢後，5 年以內故意再犯本件有期徒刑以上之
        罪，為累犯，應加重其刑。
    (三)原審判決認被告罪證明確，進而論罪科刑，量處拘役50
        日，併諭知易科罰金之折算標準，並於主文、事實及理
        由中敘明上開犯行，且為正確之新舊法比較適用，認事
        用法並無違誤，量刑亦屬恰當，自應予以維持。至宣告
        刑之輕重屬量刑問題，而量刑本屬事實審法院得依職權
        自由裁量之事項，況被告上訴意旨以其有意願與告訴人
        達成民事和解，請求本院從輕量刑云云，然被告於本院
        審理期日並未到庭，且依告訴代理人乙○○之陳述，被
        告始終未與告訴人聯繫和解事宜（95年11月28日審判筆
        錄參照），則被告據此請求上訴，指摘原判決刑度過高
        云云，為無理由，應予駁回。
五、按第二審被告經合法傳喚，無正當之理由不到庭者，得不待
    其陳述，逕行判決，刑事訴訟法第371 條定有明文。又對於
    簡易判決處刑不服而上訴者，得準用上開規定，此觀諸刑事
    訴訟法第455條之1第3 項之規定自明。本案被告經本院合法
    傳喚，有卷附送達證書可憑，其於審判期日無正當理由未到
    庭，爰不待其陳述，逕為一造辯論判決，附此敘明。
據上論斷，應依刑事訴訟法第455條之1第1項、第3項、第368 條
、第373條、第371條，判決如主文。
本案經檢察官丁○○到庭執行職務。
中    華    民    國    95    年    12    月    12    日
                  刑事第五庭審判長法  官  陳志祥
                                  法  官  邰婉玲
                                  法  官  楊皓清
以上為正本係照原本作成。
本件判決不得上訴。
中    華    民    國    95    年    12    月    12    日
                                  書記官  王月娥
附錄論罪法條：
動產擔保交易法第38條
動產擔保交易之債務人，意圖不法之利益，將標的物遷移、出賣
、出質、移轉、抵押或為其他處分，致生損害於債權人者，處3
年以下有期徒刑、拘役或科或併科6000元以下之罰金。
附表
┌──┬───────────┬───────────┬──────┬─────────┐
│編號│     新法規定         │      舊法規定        │  比較結果  │    理由及根據    │
├──┼───────────┼───────────┼──────┼─────────┤
│ 一 │動產擔保交易法第38條  │動產擔保交易法第38條  │行為時動產擔│1.新法第33條第5款 │
│    │動產擔保交易之債務人，│動產擔保交易之債務人，│保交易法第38│  規定罰金刑為新臺│
│    │意圖不法之利益，將標的│意圖不法之利益，將標的│條（條文本身│  幣1,000 元以上，│
│    │物遷移、出賣、出質、移│物遷移、出賣、出質、移│未作修正）  │  以百元計算之，新│
│    │轉、抵押或為其他處分，│轉、抵押或為其他處分，│            │  法施行後，應依新│
│    │致生損害於債權人者，處│致生損害於債權人者，處│            │  法第2條 第1 項之│
│    │3 年以下有期徒刑、拘役│3 年以下有期徒刑、拘役│            │  規定，適用最有利│
│    │或科或併科6,000 元以下│或科或併科6,000 元以下│            │  於行為人之法律。│
│    │之罰金。              │之罰金。              │            │2.動產擔保交易法第│
│    │                      │                      │            │  38條之罰金刑，前│
│    │第33條第5 款          │第33條第5 款          │舊法第33條第│  經主管院於72年8 │
│    │罰金：新臺幣1,000 元以│罰金：1元以上。       │5款         │  月29日就原定數額│
│    │上，以百元計算之。    │                      │            │  提高二倍，為銀元│
│    │                      │                      │            │  12,000元即新臺幣│
│    │罰金罰鍰提高標準條例第│罰金罰鍰提高標準條例第│罰金罰鍰提高│  36,000元以下罰金│
│    │1條                   │1條                   │標準條例第1 │  ，因刑法第33 條 │
│    │依法律應處罰金、罰鍰者│依法律應處罰金、罰鍰者│條前段      │  第5 款業經修正，│
│    │，就其原定數額得提高為│，就其原定數額得提高為│            │  罰金最低數額以舊│
│    │二倍至十倍。但法律依一│二倍至十倍。但法律依一│            │  法對被告較為有利│
│    │定比率規定罰金或罰鍰之│定比率規定罰金或罰鍰之│            │  ，亦即新法並無較│
│    │數額或倍數者，依其規定│數額或倍數者，依其規定│            │  有利於被告之情形│
│    │。                    │。                    │            │  ，依刑法第2 條第│
│    │                      │                      │            │  1 項之規定，應適│
│    │現行法規所定貨幣單位折│現行法規所定貨幣單位折│現行法規所定│  用行為時之舊法。│
│    │算新臺幣條例第2條     │算新臺幣條例第2條     │貨幣單位折算│3.最高法院95年度第│
│    │現行法規所定金額之貨幣│現行法規所定金額之貨幣│新臺幣條例第│  八次刑事庭會議決│
│    │單位為圓、銀元或元者，│單位為圓、銀元或元者，│2 條        │  議三(一)1.參照。  │
│    │以新臺幣元之三倍折算之│以新臺幣元之三倍折算之│            │                  │
│    │。                    │。                    │            │                  │
├──┼───────────┼───────────┼──────┼─────────┤
│ 二 │第67條                │第67條                │舊法第68條  │1.新法施行前，法定│
│    │有期徒刑或罰金加減者，│有期徒刑加減者，其最高│            │  罰金刑有加減之原│
│    │其最高度及最低度同加減│度及最低度同加減之。  │            │  因者，新法施行後│
│    │之。                  │                      │            │  ，應依新法第2 條│
│    │                      │                      │            │  第1 項之規定，適│
│    │第68條                │第68條                │            │  用最有利於行為人│
│    │拘役加減者，僅加減其最│拘役或罰金加減者，僅加│            │  之法律。本案有法│
│    │高度。                │減其最高度。          │            │  定罰金刑之加重原│
│    │                      │                      │            │  因（如後述之累犯│
│    │                      │                      │            │  ），並無減輕原因│
│    │                      │                      │            │  ，因新法就罰金最│
│    │                      │                      │            │  低度有加重規定，│
│    │                      │                      │            │  舊法則無，新法並│
│    │                      │                      │            │  無較有利被告之情│
│    │                      │                      │            │  形，應適用舊法。│
│    │                      │                      │            │2.最高法院95年度第│
│    │                      │                      │            │  八次刑事庭會議決│
│    │                      │                      │            │  議六(六)參照。    │
├──┼───────────┼───────────┼──────┼─────────┤
│ 三 │第47條第1項           │第47條                │無須比較    │1.舊法有關累犯之成│
│    │受徒刑之執行完畢，或一│受有期徒刑之執行完畢，│            │  立，不以再犯之罪│
│    │部之執行而赦免後，5 年│或受無期徒刑或有期徒刑│            │  係故意犯罪為限，│
│    │以內故意再犯有期徒刑以│一部之執行而赦免後，5 │            │  然新法則以再犯故│
│    │上之罪者，為累犯，加重│年以內再犯有期徒刑以上│            │  意犯為成立累犯之│
│    │本刑至二分之一。      │之罪者，為累犯，加重本│            │  要件。換言之，若│
│    │                      │刑至二分之一。        │            │  被告再犯者係故意│
│    │                      │                      │            │  犯罪，則修正前、│
│    │                      │                      │            │  後之規定，均成立│
│    │                      │                      │            │  累犯。此部分之新│
│    │                      │                      │            │  舊法規定並無二致│
│    │                      │                      │            │  ，因無刑罰法律之│
│    │                      │                      │            │  變更，無須為新舊│
│    │                      │                      │            │  法之比較。      │
│    │                      │                      │            │2.最高法院95年度第│
│    │                      │                      │            │  八次刑事庭會議決│
│    │                      │                      │            │  議四之反面解釋。│
├──┼───────────┼───────────┼──────┼─────────┤
│ 四 │第41條第1項           │第41條第1項           │舊法第41條第│1.被告於犯罪時之易│
│    │犯最重本刑為5 年以下有│犯最重本刑為5 年以下有│1項前段     │  科罰金折算標準為│
│    │期徒刑以下之刑之罪，而│期徒刑以下之刑之罪，而│            │  舊法第41條第1 項│
│    │受6 個月以下有期徒刑或│受6 個月以下有期徒刑或│            │  前段，依修正前罰│
│    │拘役之宣告者，得以新臺│拘役之宣告，因身體、教│            │  金罰鍰提高標準條│
│    │幣1,000 元、2,000 元或│育、職業或家庭之關係或│            │  例第2 條（現已修│
│    │3,000 元折算一日，易科│其他正當事由，執行顯有│            │  正刪除）之規定，│
│    │罰金。但確因不執行所宣│困難者，得以1 元以上3 │            │  就其原定數額提高│
│    │告之刑，難收矯正之效，│元以下折算一日，易科罰│            │  為100 倍折算一日│
│    │或難以維持法秩序者，不│金。但確因不執行所宣告│            │  ，則本件被告行為│
│    │在此限。              │之刑，難收矯正之效，或│            │  時之易科罰金折算│
│    │                      │難以維持法秩序者，不在│            │  標準，應以銀元  │
│    │                      │此限。                │            │  300 元折算一日，│
│    │                      │                      │            │  經折算為新臺幣後│
│    │                      │罰金罰鍰提高標準條例第│修正前罰金罰│  ，應以新臺幣900 │
│    │                      │2條（現已修正刪除）   │鍰提高標準條│  元折算為一日。比│
│    │                      │依刑法第41條易科罰金或│例第2 條    │  較修正前後之易科│
│    │                      │第42條第2 項易服勞役者│            │  罰金折算標準，新│
│    │                      │，均就其原定數額提高為│            │  法並未較有利於被│
│    │                      │一百倍折算一日；法律所│            │  告，依刑法第2條 │
│    │                      │定罰金數額未依本條例提│            │  第1 項之規定，應│
│    │                      │高倍數，或其處罰法條無│            │  適用舊法第41條第│
│    │                      │罰金刑之規定者，亦同。│            │  1 項前段規定、修│
│    │                      │                      │            │  正前罰金罰鍰提高│
│    │                      │                      │            │  標準條例第2 條等│
│    │                      │                      │            │  規定，定其折算標│
│    │                      │                      │            │  準。            │
│    │                      │                      │            │2.最高法院95年度第│
│    │                      │                      │            │  八次刑事庭會議決│
│    │                      │                      │            │  議三(二)參照。    │
└──┴───────────┴───────────┴──────┴─────────┘
附件
臺灣基隆地方法院刑事簡易判決         95年度基簡字第701號
聲  請  人  臺灣基隆地方法院檢察署檢察官
被      告  丙○○  男  40歲（民國○○年○月○○日生）
                    身分證統一編號：Ｚ000000000號
                    住基隆市○○區○○路6號
上列被告因違反動產擔保交易法案件，經檢察官聲請以簡易判決
處刑（95年度偵緝字第390號），本院判決如下：
    主  文
丙○○動產擔保交易之債務人，意圖不法之利益，將標的物出質
，致生損害於債權人，累犯，處拘役伍拾日，如易科罰金，以銀
元佰元即新臺幣玖佰元折算壹日。
    事實及理由
一、本件犯罪事實、證據，除引用如附件檢察官聲請簡易判決處
    刑書之記載外，並補充及更正如下：
  (一)犯罪事實部分：
  1.被告曾因傷害案件，經本院判處有期徒刑3月，於民國92年6
    月25日易科罰金執行完畢。
  2.被告係於93年9月15日向臺北市優良當舖質押借款新臺幣6萬
    元。
  (二)證據部分：
    補引「臺北市優良當舖收當物品登記簿」為證據。
二、論罪科刑：
  (一)核被告所為，係犯動產擔保交易法第38條之動產擔保交易之
    債務人，意圖不法之利益，將標的物出質，致生損害於債權
    人罪。按行為後法律有變更者，適用行為時之法律。但行為
    後之法律有利於行為人者，適用最有利於行為人之法律，民
    國94年2月2日修正公布，並自95年7月1日起施行之刑法（下
    稱新法；修正前刑法下稱舊法）第2條第1項定有明文，此項
    規定，係規範行為後法律變更所生新舊法律比較適用之準據
    法，於新法施行後，自應適用此規定，為「從舊從輕」之比
    較。查被告行為後，動產擔保交易法第38條之規定並未修正
    ，惟該條之法定本刑有罰金刑，且僅規定罰金之最高數額，
    並未規定最低數額，依刑法第11條規定應適用刑法第33 條
    第5款之規定，而刑法第33條第5款規定業於上述日期修正公
    布及施行，自仍應為新舊法之比較。茲依舊法第33條第5款
    規定：
    「罰金：1元以上」，並依現行法規所定貨幣單位折算新臺
    幣條例第2條「現行法規所定金額之貨幣單位為圓、銀元或
    元者，以新臺幣元之3倍折算之」之規定而為換算，舊法法
    定罰金刑之最低數額為銀元1元即新臺幣3元；惟依新法第33
    條第5款規定：「罰金：新臺幣1千元以上，以百元計算之」
    ，新法法定罰金刑之最低數額則為新臺幣1,000元。故比較
    結果，新法第33條第5款規定，並未有利於被告，依新法第2
    條第1項規定，自應依舊法第33條第5款，以銀元1元即新臺
    幣3元為本件罰金刑之法定最低數額（最高法院95年度第8次
    刑事庭會議決議三(一)1.參照）。
  (二)被告曾有如檢察官聲請簡易判決處刑書犯罪事實欄所載之犯
    罪科刑及執行完畢情形，有臺灣高等法院被告前案紀錄表1
    份在卷可按，其受有期徒刑之執行完畢後，5年內故意再犯
    本件有期徒刑以上之罪，為累犯，應依刑法第47條第1項之
    規定加重其刑（按被告行為後，新法第47條雖增為2項，惟
    就有期徒刑執行完畢5年後故意再犯有期徒刑以上之罪者，
    不論依舊法第47條或新法第47條第1項之規定，均構成累犯
    ，亦即此部分法律並未變更，應逕依新法第47條第1項規定
    ，論以累犯，並加重其刑）。
  (三)本案既有上述累犯加重其刑之規定，且上述罪名定有罰金刑
    ，而罰金刑之加重規定亦有修正，自應為新舊法之比較。茲
    依舊法第68條規定：「拘役或罰金加減者，僅加減其最高度
    」，故依舊法罰金刑之加重，僅加重其最高度，而依新法第
    67條規定：「有期徒刑或罰金加減者，其最高度及最低度同
    加減之」，故依修正後罰金刑之加重，需最高度及最低度一
    同加重，是新舊法比較適用結果，新法並未有利於被告，依
    新法第2條第1項規定，應適用舊法第68條規定，為本案上述
    罪名罰金刑之加重。
  (四)刑之酌科：
  1.爰審酌被告將其所有車輛設定動產抵押借款後，在未繳清款
    項前即將標的物出質，使告訴人和潤企業股份有限公司受有
    無法占有該車，並依動產擔保交易法行使取償之權益，且迄
    今未與告訴人和解補繳欠款、犯後坦承犯行之態度等一切情
    狀，量處如主文所示之刑。
  2.又按易刑處分，即易科罰金之折算標準、易服勞役之折算標
    準及期限，於新法施行後，亦應為新舊法律之比較適用（最
    高法院95年度第8次刑事庭會議決議三(二)參照）。查被告行
    為後，刑法第41條規定亦於上述日期修正公布及施行，依舊
    法第41條第1項前段規定：「犯最重本刑為5年以下有期徒刑
    以下之刑之罪，而受6個月以下有期徒刑或拘役之宣告，因
    身體、教育、職業、家庭之關係或其他正當事由，執行顯有
    困難者，得以1元以上3元以下折算1日，易科罰金」，且被
    告行為時之易科罰金折算標準，修正前罰金罰鍰提高標準條
    例第2條前段（現已刪除）規定，就其原定數額提高為100
    倍折算1日，則本件被告行為時之易科罰金折算標準，應以
    銀元300元折算1日，經依現行法規所定貨幣單位折算新臺幣
    條例第2條折算為新臺幣後，應以新臺幣900元折算為1日。
    惟新法第41條第1項前段則規定：「犯最重本刑為5年以下有
    期徒刑以下之刑之罪，而受6個月以下有期徒刑或拘役之宣
    告者，得以新臺幣1千元、2千元或3千元折算1日，易科罰金
    」，經比較新、舊法之易科罰金折算標準，新法並未較有利
    於被告，故本案應依新法第2條第1項前段規定，適用舊法第
    41條第1項前段及修正前罰金罰鍰提高標準條例第2條規定，
    諭知其易科罰金之折算標準。
三、依刑事訴訟法第449條第1項前段、第454條第2項，動產擔保
    交易法第38條，刑法第11條前段、第2條第1項、第47條第1
    項、第41條第1項前段（修正前），罰金罰鍰提高標準條例
    第1條前段、第2條（修正前），現行法規所定貨幣單位折算
    新臺幣條例第2條，逕以簡易判決處刑如主文。
中    華    民    國    95    年    8     月    21    日
                  基隆簡易庭法  官  王美婷
以上正本證明與原本無異。
如不服本判決，應於判決送達後10日內，向本院提出上訴書狀，
上訴於本院合議庭，並按他造當事人之人數附具繕本。
中    華    民    國    95    年    8     月    21    日
                            書記官  劉珍珍
附錄本案論罪科刑法條全文
動產擔保交易法第三十八條：
動產擔保交易之債務人，意圖不法之利益，將標的物遷移、出賣
、出質、移轉、抵押或為其他處分，致生損害於債權人者，處三
年以下有期徒刑、拘役或科或併科六千元以下之罰金。
附件：
臺灣基隆地方法院檢察署檢察官聲請簡易判決處刑書
                                     95年度偵緝字第390號
    被      告  丙○○  男  40歲（民國○○年○月○○日生）
                        住基隆市○○區○○路6號
                        國民身分證統一編號：Ｚ000000000號
上列被告因違反動產擔保交易法案件，業經偵查終結，認為宜聲
請以簡易判決處刑，茲將犯罪事實及證據並所犯法條分敘如下：
        犯罪事實
一、丙○○於民國93年8 月5 日，以動產擔保交易、動產抵押之
    方式，向和潤企業股份有限公司（下稱和潤公司），購買車
    牌號碼221-MQ號營業小客車，為動產擔保交易之債務人。貸
    款新台幣（下同）64萬元，約定自93年9月5日起至96年8月
    5日止，分36期給付，每月一期，每期付款19761元。在貨款
    未清償前，不得將該車遷移、出賣、出質、移轉、抵押或為
    其他處分。詎丙○○在取得標的物後，隨即向優良融資處（
    設台北市○○○路○段61號）質押借款9萬元，用以支付頭
    期款。嗣於94年5月間被告未繳納利息，車輛為該當鋪取走
    丙○○亦於95年3 月5 日起即未再付款，致和潤公司追索
    無著受有損害。
二、案經和潤公司告訴代理人乙○○訴請偵辦。
        證據並所犯法條
一、訊據被告丙○○對上揭犯行坦承不諱，核與告訴代理人乙○
    ○指訴之情節相符，並有動產擔保附條件買賣契約書、動產
    擔保交易附條件買賣設定申請書等影本附卷可稽。被告犯嫌
    洵堪認定。
二、核被告丙○○所為，係違反動產擔保交易法第38條之罪嫌。
三、依刑事訴訟法第451 條第1 項聲請逕以簡易判決處刑。
     此    致
臺灣基隆地方法院基隆簡易庭
中    華    民    國    95    年    7     月    28    日
                              檢察官  甲  ○  ○
本件正本證明與原本無異
中    華    民    國    95    年    8     月    1     日
                              書記官  林  宜  佳
附錄所犯法條：
動產擔保交易法第38條
     動產擔保交易之債務人，意圖不法之利益，將標的物遷移、
     出賣、出質、移轉、抵押或為其他處分，致生損害於債權人
     者，處3年以下有期徒刑、拘役或科或併科6000元以下之罰
     金。


司法院資訊處製作；財團法人民間司法改革基金會備份。
